【裁判字號】    95,交抗,921
【裁判日期】    951124
【裁判案由】    違反道路交通管理處罰條例
【裁判全文】
臺灣高等法院交通事件裁定             95年度交抗字第921號
抗  告  人
即受處分人  甲○○
上列抗告人因違反道路交通管理處罰條例案件，不服臺灣新竹地
方法院，中華民國95年8月16日所為裁定（95年度交聲字第85號
），提起抗告，本院裁定如下：
    主  文
原裁定撤銷，發回臺灣新竹地方法院。
    理  由
一、交通部公路總局新竹區監理所（下稱新竹區監理所）裁決理
    由略以：受處分人於民國（下同）92年10月14日上午7時53
    分，駕駛車牌號碼GQ2-679號重型機車，行經新竹市○○路
    田美三街路口，因駕車行經有燈光號誌管之交岔口闖紅燈及
    拒絕停車接受稽查而逃逸，為新竹市警察局第二分局文華派
    出所警員吳杰隆查獲掣單舉發，因認受處分人有違反道路交
    通管理處罰條例第53條第1項、第60條第1項之規定，而對異
    議予以裁決罰鍰新臺幣（下同）15000元。
二、本件受處分人在原法院聲明異議意旨略以：伊於92年10月14
    日上午7時53分許，並未曾經過該地，該承辦人員是否有誤
    認車牌之情事，爰依法聲明異議云云。
三、原法院裁定以：按受處分人，不服第八條主管機關所為之處
    罰，得於接到裁決書之翌日起20日內，向管轄地方法院聲明
    異議；次按交通法庭認聲明異議不合法律上之程式或其異議
    權已經喪失者，應以裁定駁回之，道路交通管理處罰條例第
    87條第1項、道路交通案件處理辦法第18條分別定有明文。
    查本件交通部公路總局新竹區監理所新竹市監理站竹監新三
    字第裁51-E00000000號裁決書，係於95年1月13日送達於受
    處分人戶籍地即新竹市○○路111號7樓之2，由該大樓管理
    員收受無訛，此有該站送達證書影本一份在卷可稽。按法院
    受理有關交通事件，準用刑事訴訟法之規定；送達文書，除
    本章有特別規定外，準用民事訴訟法之規定；送達於住居所
    ，不獲會晤應受送達人者，得將文書付與有辨別事理力之受
    僱人，道路交通管理處罰條例第89條前段；刑事訴訟法第62
    條；民事訴訟法第137條第1項分別定有明文。本件裁決書既
    已由異議人住所地即戶籍地之大樓管理員所收受，依前開規
    定即生合法送達之效力。而受處分人復遲至95年2月8日始對
    原裁決向本院聲明異議，顯已逾前開20日之期間甚明，從而
    ，本件受處分人向法院聲明異議不合法律上之程式，自應予
    以駁回。固非無見。
四、按送達證書，應於作成後交收領人簽名、蓋章或按指印，為
    民事訴訟法第141條第2項所明定；又文書付與受僱人，依同
    法第137條第1項亦有與交付本人生同一之效力。基此，則應
    送達大廈內住戶之文件，倘僅經大廈管理員於送達證書上蓋
    大廈管理委員會圓戳代收，並未一併由該管理員以受僱人之
    身分簽名或蓋其私章，尚難認已交付受僱人，由其合法收受
    （司法院80年7月3日 (80)廳民一字第0621號函文意旨參照
    ）。經查，本件交通部公路總局新竹區監理所新竹市監理站
    竹監新三字第裁51-E00000000號裁決書，於95年1月13日送
    達時，僅由收受人在送達證書上蓋用「平等文教大樓郵件代
    收章（新竹市○○路71之8號）」，及書寫未具名之「守衛
    代」（見原法院卷第11頁）等文字。揆諸首揭說明，前開裁
    決書是否得認已於95年1月13日合法送達由受處分人收受，
    而逕謂「異議」已逾期，自非無再予詳究之餘地。抗告意旨
    執此指摘原法院裁定不當，為有理由；應由本院將原法院裁
    定撤銷，發回原臺灣新竹地方法院，以更為妥適之處置。
五、據上論結，應依道路交通案件處理辦法第26條，刑事訴訟法
    第413條前段，裁定如主文。
中    華    民    國    95    年    11    月    24    日
                   刑事第十庭   審判長法  官  劉景星
                                      法  官  陳志洋
                                      法  官  陳博志
以上正本證明與原本無異。
不得再抗告。
                                      書記官  陳嘉文
中    華    民    國    95    年    11    月    28    日


司法院資訊處製作；財團法人民間司法改革基金會備份。
